臺灣臺中地方法院刑事判決
110年度易字第1705號
公  訴  人  臺灣臺中地方檢察署檢察官
被      告  鄭文興




上列被告因竊盜案件，經檢察官提起公訴（110 年度偵字第2050
4 、22428 號），被告於準備程序中就被訴事實為有罪之陳述，
經本院告知簡式審判程序之意旨，並聽取檢察官、被告之意見後
，本院合議庭裁定由受命法官獨任進行簡式審判程序，判決如下
：
    主    文
鄭文興犯如附表編號1 至3 所示之罪，均累犯，各處如附表編號
1 至3 「主文」欄所示之刑。應執行有期徒刑壹年，如易科罰金
，以新臺幣壹仟元折算壹日。
    犯罪事實
一、鄭文興意圖為自己不法之所有，基於竊盜之犯意，分別為下
    列行為：
　㈠於民國110 年4 月17日凌晨5 時50分許，行經臺中市○○區○○
    路000 巷00號時，見游靜如所有車牌號碼000-0**號（號碼
    詳卷）普通重型機車（下稱Ａ車）停放該處，即持自備之鑰
    匙（未扣案）啟動Ａ車而竊取得手後，旋騎乘離去，其後棄
    置在臺中市○○區○○路0 段000 巷00弄0 號後方，而為警方尋
    獲並發還游靜如領回。　　
　㈡於110 年4 月24日凌晨4 時10分許，行經臺中市○○區○○路0 
    段000 巷00弄0 號時，見周麗娟所有車牌號碼000-0**號（
    號碼詳卷）普通重型機車（下稱Ｂ車，據周麗娟於警詢中所
    述Ｂ車價值約新臺幣《下同》5000元）停放該處，即持自備之
    鑰匙（未扣案）啟動Ｂ車而竊取得手後，旋騎乘離去，其後
    棄置在臺中市○○區○○○○路000 號對面空地，而為警方尋獲並
    發還周麗娟領回。
　㈢於110 年4 月27日凌晨4 時25分許，行經臺中市○○區○○路0 
    段000 號後面空地時，見王宏旭所有車牌號碼000-0**號（
    號碼詳卷）普通重型機車（下稱Ｃ車，據王宏旭於警詢中所
    述Ｃ車價值約1 萬元）停放該處，即持自備之鑰匙（未扣案
    ）啟動Ｃ車而竊取得手後，旋騎乘離去，其後棄置在臺中市
    潭子區中山路1 段386 巷之巷口前，而為警方尋獲並發還王
    宏旭領回。　
二、嗣游靜如、周麗娟、王宏旭發現前開車輛遭竊而報警，經警
    調閱監視器影像循線追查，始悉上情。　　
三、案經臺中市政府警察局第五分局、王宏旭訴由臺中市政府警
    察局大雅分局報告臺灣臺中地方檢察署檢察官偵查起訴。
    理    由
壹、程序事項
　　被告鄭文興於準備程序中，先就上開犯罪事實為有罪之陳述
  　，且所犯係死刑、無期徒刑或最輕本刑為3 年以上有期徒刑
    以外之罪，亦非高等法院管轄之第一審案件，經本院告知簡
    式審判程序之旨，並聽取檢察官、被告之意見後，依刑事訴
    訟法第273 條之1 第1 項規定，經合議庭裁定由受命法官獨
    任進行簡式審判程序。是本案之證據調查，依同法第273 條
    之2 規定，不受同法第159 條第1 項、第161 條之2 、第16
    1 條之3 、第163 條之1 及第164 條至第170 條規定之限制
    ，就以下所引傳聞證據之適格性，爰不再予逐一審究論述，
    合先敘明。
貳、實體認定之依據
一、上開犯罪事實，業經被告於警詢、本院準備程序及審理中均
    坦承不諱（偵20504 號卷第57至65頁，偵22428 號卷第49至
    51頁，本院卷第217 至221 、225 至229 頁），核與證人即
    被害人游靜如、周麗娟、證人即告訴人王宏旭於警詢時所為
    證述大致相符（偵20504 號卷第67至69、71至73、77至79、
    81至83頁，偵22428 號卷第53、54頁），並有贓物認領保管
    單、監視器影像翻拍照片、車輛詳細資料報表、臺中市政府
    警察局110 年6 月3 日中市警鑑字第1100040917號鑑定書、
    臺中市政府警察局大雅分局刑案現場勘察報告、失車- 案件
    基本資料詳細畫面報表、臺中市政府警察局第五分局刑案現
    場勘察報告等件在卷可稽（偵20504 號卷第75、85、101 至
    111 、113 、115 、139 至143 、145 至161 、163 至175 
    頁，偵22428 號卷第67、71、73至77、79至105 頁），足認
    被告之自白與事實相符，洵堪採為論罪科刑之依據。
二、綜上，本案事證明確，被告上開犯行均堪認定，應依法論科
    。
參、論罪科刑
一、按竊盜罪所保護之法益，在於財產監督權人對於特定財物之
    支配管領權能，倘其原本穩固之持有狀態遭到行為人破壞，
    而無法繼續持有、使用或為事實上及法律上之處分行為，且
    行為人並因此建立自己對於該物之持有關係，並以居於類似
    所有權人之地位或外觀而予支配管領，又具備不法所有之意
    圖，即已合致於刑法竊盜罪之構成要件。又行為人因原持有
    人對於財物之支配力一時弛緩，乘機取得移歸自己持有，仍
    應論以竊盜罪（最高法院91年度台上字第6543號判決意旨參
    照）。被害人游靜如、周麗娟、告訴人王宏旭於案發時雖均
    未在場看管監督財物，惟此僅係財產監督權人管領力之一時
    鬆弛，而遭被告破壞其等穩固之持有狀態，被告並建立自己
    對於前開物品之非法持有關係，自無礙於刑法竊盜罪之成立
    。
二、核被告就犯罪事實欄一㈠至㈢所為，均係犯刑法第320 條第1 
    項之竊盜罪。又被告所犯前開3 罪間，犯意各別，行為互殊
    ，應予分論併罰。
三、另按刑法第47條第1 項關於累犯加重之規定，係不分情節，
    基於累犯者有其特別惡性及對刑罰反應力薄弱等立法理由，
    一律加重最低本刑，於不符合刑法第59條所定要件之情形下
    ，致生行為人所受之刑罰超過其所應負擔罪責之個案，其人
    身自由因此遭受過苛之侵害部分，對人民受憲法第8 條保障
    之人身自由所為限制，不符憲法罪刑相當原則，牴觸憲法第
    23條比例原則。於此範圍內，有關機關應自本解釋公佈之日
    起2 年內，依本解釋意旨修正之。於修正前，為避免發生上
    述罪刑不相當之情形，法院就該個案應依本解釋意旨，裁量
    是否加重最低本刑（司法院釋字第775 號解釋意旨參照）。
    被告前因㈠違反毒品危害防制條例案件，經本院以103 年度
    易字第2193號判決判處有期徒刑6 月確定；㈡竊盜案件，經
    本院以103 年度易字第1722號判決判處有期徒刑4 月確定；
    ㈢竊盜案件，經本院以103 年度易字第1346號判決判處有期
    徒刑8 月確定；㈣竊盜案件，經本院以103 年度審易字第389
     號判決判處應執行有期徒刑5 月確定；㈤違反毒品危害防制
    條例案件，經本院以103 年度審簡字第129 號判決判處有期
    徒刑6 月確定；㈥竊盜案件，經本院以103 年度易字第2486
    號判決判處應執行有期徒刑1 年4 月確定；㈦竊盜案件，經
    本院以103 年度易字第1419號判決判處有期徒刑4  月、9 
    月確定；㈧竊盜案件，經本院以103 年度審易字第995 號判
    決判處應執行有期徒刑1 年5 月確定；㈨違反毒品危害防制
    條例案件，經本院以104 年度審易字第5 號判決判處有期徒
    刑5 月確定，該等案件經本院以104 年度聲字第1465號裁定
    定應執行有期徒刑5 年8 月確定（下稱甲案）。其後被告又
    因㈠違反毒品危害防制條例案件，經本院以104 年度豐簡字
    第16號判決判處有期徒刑5 月確定；㈡竊盜案件，經本院以1
    04 年度豐簡字第83號判決判處有期徒刑5 月確定，上開案
    件與甲案，再經本院以104 年度聲字第2290號裁定定應執行
    有期徒刑6 年確定，於108 年3 月27日假釋出監並付保護管
    束，於109 年9 月9 日假釋期滿未經撤銷，視為執行完畢等
    情，有臺灣高等法院被告前案紀錄表在卷可按（本院卷第15
    至42頁），被告於受有期徒刑之執行完畢後，5 年以內故意
    再犯本案有期徒刑以上之罪，均為累犯，審酌被告所犯構成
    累犯之上開案件亦有竊盜案件，與本案所犯之罪名相同，且
    被告於上開案件執行完畢後，竟再犯本案，可見其確未因此
    知所警惕，對於刑罰之反應力顯然薄弱，參照上開解釋意旨
    、考量累犯規定所欲維護法益之重要性及事後矯正行為人之
    必要性，爰就被告所犯上開3 罪，均裁量依刑法第47條第1 
    項規定加重其刑。
四、爰以行為人之責任為基礎，審酌被告正值壯年，不思循正當
    途徑獲取所需，反企圖不勞而獲，而為本案犯行，所為實不
    可取，且僅為滿足己身所欲，即任意竊取他人財物，顯然欠
    缺尊重他人財產權之觀念；衡以，被告除上開構成累犯之案
    件外，此前尚有其他不法犯行經論罪科刑之情，有上開臺灣
    高等法院被告前案紀錄表附卷可參，足徵被告素行不佳；並
    考量被告坦承犯行，及未與被害人游靜如、周麗娟、告訴人
    王宏旭達成和（調）解，或賠償其等損失等犯後態度；兼衡
    被告於本院審理中自述國中肄業之智識程度、之前從事鐵工
    的工作、收入勉持、未婚、無子之生活狀況（本院卷第228 
    頁），暨其犯罪之動機、目的、手段、竊得財物之價值等一
    切情狀，分別量處如主文所示之刑暨定其應執行刑，並均諭
    知易科罰金之折算標準。
肆、沒收部分
　　末按犯罪所得已實際合法發還被害人者，不予宣告沒收或追
    徵，刑法第38條之1 第5 項定有明文。被告所竊得Ａ車、Ｂ車
    、Ｃ車，固屬其犯罪所得，惟已分別發還被害人游靜如、周
    麗娟、告訴人王宏旭領回，有前揭贓物認領保管單存卷足按
    （偵20504 號卷第75、85頁，偵22428 號卷第71頁），可認
    被告均已歸還其不法利得，而不再繼續保有或管領，依上開
    規定，爰均不予宣告沒收、追徵。
據上論斷，應依刑事訴訟法第273 條之1 第1 項、第299 條第1 
項前段，刑法第320 條第1 項、第47條第1 項、第41條第1 項前
段、第8 項、第51條第5 款、第38條之1 第5 項，刑法施行法第
1 條之1 第1 項，判決如主文。
本案經檢察官林宏昌提起公訴，檢察官李濂到庭執行職務。
中　　華　　民　　國　　110 　年　　12　　月　　13　　日
                  刑事第四庭    法　官  劉依伶
以上正本證明與原本無異。
如不服本判決應於收受送達後20日內向本院提出上訴書狀，並應
敘述具體理由；其未敘述上訴之理由者，應於上訴期間屆滿後20
日內向本院補提理由書（均須按他造當事人之人數附繕本）「切
勿逕送上級法院」。
告訴人或被害人如不服判決，應備理由具狀向檢察官請求上訴，
上訴期間之計算，以檢察官收受判決正本之日起算。
                        　　　　書記官  王素珍
中　　華　　民　　國　　110 　年　　12　　月　　13　　日

附錄本案論罪科刑法條：
中華民國刑法第320條
意圖為自己或第三人不法之所有，而竊取他人之動產者，為竊盜
罪，處5年以下有期徒刑、拘役或50萬元以下罰金。
意圖為自己或第三人不法之利益，而竊佔他人之不動產者，依前
項之規定處斷。
前二項之未遂犯罰之。

附表：
編號 　犯罪事實 　　　　　　　主文  1 犯罪事實一㈠ 鄭文興犯竊盜罪，累犯，處有期徒刑伍月，如易科罰金，以新臺幣壹仟元折算壹日。  2 犯罪事實一㈡㈡ 鄭文興犯竊盜罪，累犯，處有期徒刑伍月，如易科罰金，以新臺幣壹仟元折算壹日。  3 犯罪事實一㈢㈢ 鄭文興犯竊盜罪，累犯，處有期徒刑伍月，如易科罰金，以新臺幣壹仟元折算壹日。